臺灣高等法院臺中分院刑事判決　　　　96年度上易字第1168號
上　訴　人　臺灣臺中地方法院檢察署檢察官
被　　　告　乙○○
上列上訴人因被告竊盜案件，不服臺灣臺中地方法院96年度易字
第2025號中華民國96年5月11日第一審判決（起訴案號：臺灣臺
中地方法院檢察署96年度偵字第6746號），提起上訴，本院判決
如下：
    主  文
原判決撤銷。
乙○○竊盜，處有期徒刑肆月，減為有期徒刑貳月，如易科罰金
，以新臺幣壹仟元折算壹日。
    事  實
一、乙○○因中度智障致謀生不易、經濟拮据，欲藉行竊資為其
    生活所需，有反覆實施竊盜行為並恃以為生之不法意圖，於
    民國96年2月15日22時45分許，至臺中縣豐原市○○路與北
    陽1街口之某建築工地，徒手竊取李永信所有重約五公斤、
    價值約新臺幣（下同）一百元之鋼筋1袋，旋於當日23時許
    延續上開犯意，至附近不及30公尺遠之豐東路350號建築工
    地，竊取甲○○所有重共約20公斤、價值共約三、四百元之
    鋼筋2袋，得手後，將該3袋鋼筋放在其所騎駛機車之腳踏板
    及後座上，而逃離現場。嗣於同日23時15分許，行經臺中縣
    豐原市○○路○段290號前，經巡邏警員發現可疑而查獲，並
    當場起出該3袋鋼筋。
二、案經臺中縣警察局豐原分局報請臺灣臺中地方法院檢察署檢
    察官偵查起訴。
    理    由
一、按刑事訴訟法第31條第1項係規定：最輕本刑為3年以上有期
    徒刑或高等法院管轄第一審案件或被告因智能障礙無法為完
    全之陳述，於審判中未經選任辯護人者，審判長應指定公設
    辯護人或律師為其辯護；其他審判案件，低收入戶被告未選
    任辯護人而聲請指定，或審判長認有必要者，亦同。本件上
    訴人即被告所犯之竊盜罪，其法定本刑為5年以下有期徒刑
    ，非屬最輕本刑為3年以上有期徒刑之案件，亦非屬高等法
    院管轄第一審案件，而上訴人僅係中度智障，於審理中能正
    常對答，並非無法為完全之陳述，又非低收入戶並已聲請法
    院指定公設辯護人或律師為其辯護，認毋庸為其指定公設辯
    護人或律師為其辯護，合先敘明。
二、上揭犯罪事實業據被告乙○○於偵查、原審及本院審理時均
    坦承不諱，核與被害人李永信、甲○○於警詢中指訴鋼筋被
    竊之情節相符，並有該3袋鋼筋在被告機車腳踏板及後座上
    之照片1張，及被害人李永信、甲○○領回該些鋼筋之贓物
    認領保管單2紙附卷可稽。本件事明確，被告犯行堪已認定
    ，依法應予論科。
三、按刑法第56條連續犯之規定業經總統於94年2月2日以總統華
    總一義字第09400014901號令刪除該條文，並自95年7月1日
    施行；而分則關於常業犯之規定，亦已配合連續犯之刪除而
    一併刪除。參照新法廢除第56條連續犯之規定，並於廢除理
    由中陳明對於部分習慣犯（如竊盜、吸毒等慣犯）可能會因
    適用數罪併罰而產生刑罰過重之不合理現象，在實務運作上
    可參考德日等國經驗，對於合乎「接續犯」或「包括一罪」
    之情形，認為構成單一犯罪，以限縮數罪併罰之範圍，認為
    構成包括的一罪，以避免產生刑罰過重之不合理現象；惟「
    包括一罪」之內容，依學說意見除接續犯外，尚有集合犯、
    複行為犯之型態等。而依新法對於反覆實施犯罪模式之對應
    處置，除合於「接續犯」或「包括一罪」之情形外，則僅能
    依數罪併罰之規定個別處斷。惟依最高法院86年台上字第32
    95號判例意旨，數行為於同時同地或密切接近之時地實施，
    侵害同一之法益，各行為之獨立性極為薄弱，依一般社會健
    全觀念，在時間差距上，難以強行分開，在刑法評價上，以
    視為數個舉動之接續施行，合為包括之一行為予以評價，較
    為合理，方屬接續犯之範疇。足見「接續犯」之成立，係以
    時、空密接性為前提要件，即透過對於"同一法益之同種類
    侵害行為繼續不間斷之實行，業已稀釋個別行為之獨立性，
    致使刑法評價時將之視為單一、整體之犯罪行為，以符合社
    會一般人對於行為概念之認知，並與行為人之犯罪目的相互
    結合，則以接續犯之概念評價多數竊盜之行為，即有不當。
    又刑事法若干犯罪行為態樣，本質上原具有反覆、延續實行
    之特徵，立法時既予特別歸類，定為犯罪構成要件之行為要
    素，則行為人基於概括之犯意，在密切接近之一定時、地持
    續實行之複次行為，倘依社會通念，於客觀上認為符合一個
    反覆、延續性之行為觀念者，於刑法評價上，即應僅成立一
    罪。學理上所稱「集合犯」之職業性、營業性或收集性等具
    有重複特質之犯罪均屬之，例如經營、從事業務、收集、販
    賣、製造、散布等行為概念者是，應認為包括的一罪，而非
    連續犯，其關鍵即在時間或空間是否緊接密切。（最高法院
    95年度台上字第41 41號、94年度台上字第6073號、94年度
    台上字第3283號、95年度台上字第1079號判決參照）。
四、另中華民國96年罪犯減刑條例業已於96年7月4日公布，於96
    年7月16日施行，依該條例第2條規定，犯罪在民國96年4月
    24日以前者，除本條例另有規定外，應予以減刑，本案被告
    所犯普通竊盜罪之犯罪時間為96年2月15日，有該條例之適
    用，被告所犯係刑法320條之竊盜罪，宣告刑未逾有期徒刑1
    年6月，是依該條例第2條第1項第3款規定，仍符合減刑，依
    法應予減其刑期二分之一。
五、核被告所為，係犯刑法第320條第1項之普通竊盜罪。又被告
    雖然至兩處工地竊取鋼筋，惟被告供稱：「我當天是要竊取
    鋼筋，所以到兩個工地各拿一些，那兩個工地在附近」（參
    原審卷第10頁筆錄），此核諸被告兩次竊盜之對象非為同一
    人，自應依社會常態，解釋為不同的被害人，則被告在不同
    時間，先後分別竊取不同被害人之財物，殊難解釋為接續犯
    。惟被告在密切接近之一定時、地，即行竊之時間僅相距15
    分鐘，兩個工地相距不及30公尺，均在臺中縣豐原市○○路
    等情，被告當天既係基於一個竊盜犯意，在時間緊接、地點
    相近之兩處工地，持續實行之複次竊盜行為，依社會通念，
    於客觀上認為符合一個反覆、延續性之行為觀念，於刑法評
    價上，應僅成立一普通竊盜罪之「集合犯」。原審以被告竊
    盜犯罪事證明確，予以論罪科刑，固非無見，然查：(1)被告
    犯竊盜罪時間為96年2月15日，有96年罪犯減刑條例之適用
    ，依法應予減刑，原審未及審酌，容有未合。(2)就被告兩次
    竊盜之對象非為同一人，侵害不同法益，殊難解釋為接續犯
    ，原審所見尚有未洽。至公訴人雖認被告兩次犯行，犯意各
    別，侵害法益不同，應予分論併罰，指摘原判決不當，而未
    慮及被告係基於一個竊盜犯意，在時地密接，持續實行之複
    次竊盜行為，於刑法評價上，應僅成立一普通竊盜罪之「集
    合犯」，其上訴為無理由，惟原判決既有上述可議之處，即
    屬無可維持，自應由本院將原判決撤銷改判。爰審酌被告犯
    後坦認所為態度良好，本件情節尚屬輕微，被害人李永信、
    甲○○均已領回失竊之物、所受之損害不大，惟被告有多次
    竊盜前科紀錄（參臺灣高等法院被告前案紀錄表）素行不良
    ，其有中度智障謀生顯較常人困難而出此下策等一切情狀，
    量處有期徒刑4月，減為有期徒刑2月，並諭知如主文所示易
    科罰金之折算標準，以資懲儆。
據上論結，應依刑事訴訟法第369條第1項前段、第364條、第299
條第1項前段，刑法第320條第1項、第41條第1項前段，中華民國
96年罪犯減刑條例第2條第1項第3款、第7條，判決如主文。
本案經檢察官丙○○到庭執行職務。
中　　華　　民　　國　　96　　年　　7 　　月　　31　　日
            刑事第七庭    審判長法　官
                                法　官
                                法　官
上列正本證明與原本無異。
如不服本判決應於收受送達後十日內向本院提出上訴書狀，其未
敘述上訴之理由者並得於提起上訴後十日內向本院補提理由書 (
均須按他造當事人之人數附繕本)。
                                書記官
中　　華　　民　　國　　96　　年　　7 　　月　　31   　日
附錄論罪科刑法條
中華民國刑法第320條第1項（普通竊盜罪）
意圖為自己或第三人不法之所有，而竊取他人之動產者，為竊盜
罪，處5年以下有期徒刑、拘役或5百元以下罰金。
不得上訴
